最高法院民事裁定 
111年度台上字第2635號
上  訴  人  葉雲明                               
            葉雲福                                   
共      同
訴訟代理人  劉靜芬律師
被 上訴 人  邱家達                            
            邱家萬        
            邱家川        
上列當事人間租佃爭議事件，上訴人對於中華民國111年7月29日
臺灣高等法院再審判決（111年度重再字第16號），提起上訴，
本院裁定如下：
    主  文
上訴駁回。
第三審訴訟費用由上訴人負擔。
    理  由
按上訴第三審法院，非以原判決違背法令為理由，不得為之。又
提起上訴，上訴狀內應記載上訴理由，表明原判決所違背之法令
及其具體內容，暨依訴訟資料合於該違背法令之具體事實，其依
民事訴訟法第469條之1規定提起上訴者，並應具體敘述為從事法
之續造、確保裁判之一致性或其他所涉及之法律見解具有原則上
重要性之理由。同法第467條、第470條第2 項定有明文。而依同
法第468 條規定，判決不適用法規或適用不當者，為違背法令；
依同法第469 條規定，判決有該條所列各款情形之一者，為當然
違背法令。是當事人提起上訴，如以同法第469 條所列各款情形
為理由時，其上訴狀或理由書應表明該判決有合於各該條款規定
情形之具體內容，及係依何訴訟資料合於該違背法令之具體事實
。如依同法第468 條規定，以原判決有不適用法規或適用法規不
當為理由時，其上訴狀或理由書應表明該判決所違背之法令條項
，有關司法院大法官解釋、憲法法庭裁判意旨，或成文法以外之
習慣或法理等及其具體內容，暨係依何訴訟資料合於該違背法令
之具體事實，並具體敘述為從事法之續造、確保裁判之一致性或
其他所涉及之法律見解具有原則上重要性之理由。上訴狀或理由
書如未依上述方法表明，或其所表明者與上開法條規定不合時，
即難認為已合法表明上訴理由，其上訴自非合法。本件上訴人對
於原判決提起上訴，雖以該判決違背法令為由，惟核其上訴理由
狀所載內容，係就原審取捨證據、認定事實之職權行使所論斷：
臺灣高等法院109年度重上字第932號確定判決（下稱原確定判決
）認定臺灣桃園地方法院63年訴字第720號、臺灣高等法院63年
上字第2341號及最高法院64年度台上字第1089號確定判決係謂上
訴人於所承租坐落桃園市○○區○○段第374、374之1地號土地（下
稱系爭耕地）養魚乃不得已之權宜措施，嗣上訴人未經地主或被
上訴人同意，在渠等承租之系爭耕地上興建豬舍、圈養豬隻，有
未自任耕作等情，為事實審法院取捨證據、認定事實當否之問題
，與適用法規是否顯有錯誤無涉，上訴人主張原確定判決錯認該
項事實，依民事訴訟法第496條第1項第1款規定提起再審之訴，
顯無理由等情，指摘其為不當，並就原審所為論斷，泛言未論斷
或論斷矛盾、違法，而未表明該判決所違背之法令及其具體內容
，暨依訴訟資料合於該違背法令之具體事實，並具體敘述為從事
法之續造、確保裁判之一致性或其他所涉及之法律見解具有原則
上重要性之理由，難認其已合法表明上訴理由。依首揭說明，應
認其上訴為不合法。
據上論結，本件上訴為不合法。依民事訴訟法第481條、第444條
第1項、第95條、第78條，裁定如主文。
中　　華　　民　　國　　111 　年　　10　　月　　27　　日
                      最高法院民事第一庭
　　　　                審判長法　官  鄭  純  惠
                              法　官  邱  景  芬
                              法　官  賴  惠  慈
                              法　官  高  榮  宏
                              法　官  李  瑜  娟
本件正本證明與原本無異
                                      書  記  官
中　　華　　民　　國　　111 　年　　11　　月　　3 　　日